臺灣高等法院高雄分院民事裁定
111年度重抗更一字第1號
抗  告  人  第一商業銀行股份有限公司

法定代理人  邱月琴  
代  理  人  黃欣欣律師
            陳筱文律師
相  對  人  簡良鑑  

上列抗告人因與相對人間損害賠償(參加訴訟)事件，對於中華民
國111年3月2日臺灣高雄地方法院109年度重訴字第312號所為裁
定提起抗告，經最高法院發回更為裁定，本院裁定如下：
    主    文
抗告駁回。
抗告費用由抗告人負擔。
    理    由
一、抗告人聲請及抗告意旨略以：相對人與伊均為債務人陳慶男
    之債權人，於前分別聲請原法院民事執行處（下稱執行法院
    ）強制執行陳慶男之財產（前者為105年度司執字第54929號
    執行事件，後者為107年度司執字第25131號強制執行事件，
    分稱甲、乙執行事件）。嗣執行法院在乙執行事件，於民國
    109年3月2日製作分配表（下稱109年3月2日分配表），其中
    表3係就陳慶男為停止執行甲執行事件程序而提存之擔保金
    本息新臺幣（下同）240,250,851元（下稱系爭擔保金本息
    ）為執行標的，將相對人列於編號32「優先債權210,357,44
    3元」，附註19記載：其應提出確認因停止執行所受實際損
    害金額之確定判決始得領取該筆款項等語；將伊列於編號36
    「普通債權1,400,000,000元」。相對人提起本件損害賠償
    訴訟，請求陳慶男賠償222,039,185元（下稱本件訴訟），
    因相對人於本件訴訟得請求陳慶男賠償有無理由及金額多寡
    ，將影響伊之受償可能性及金額為由，爰聲請參加本件訴訟
    。詎原審竟謂相對人已撤回分配表異議之訴，更正後分配表
    已撤銷系爭擔保金之分配，伊僅有經濟上之利害關係而無法
    律上利害關係為由，駁回伊之聲請，然伊於經濟上利害關係
    實已具體顯現在特定物之執行所得，原審觀點顯然過於狹隘
    ，故抗告請求廢棄原裁定，准抗告人參加訴訟等語。
二、相對人則以：抗告人對於陳慶男雖有借款債權，然伊於本件
    訴訟係請求陳慶男負侵權行為損害賠償責任，兩者法律關係
    各自獨立，本件訴訟與抗告人無涉。又抗告人主張其在109
    年3月2日分配表之表3中之地位、分配金額多寡會因本件訴
    訟結果而受影響，然執行法院於110年12月28日已重新製作
    分配表並剔除表3 內容（下稱110 年12月28日分配表），抗
    告人不因本件訴訟結果而影響其法律上利害關係，至多僅有
    經濟上利害關係，其參加訴訟之聲請自應駁回等語。　　
三、按受發回之法院，應以第三審法院所為廢棄理由之法律上判
    斷為其判決基礎，第486條第4項之再為抗告程序亦準用之，
    民事訴訟法第478條第4項、第495條之1第2項分別定有明文
    。本件最高法院發回意旨係以「按就兩造之訴訟有法律上利
    害關係之第三人，為輔助一造起見，於該訴訟繫屬中，得為
    參加；當事人對於第三人之參加，得聲請法院駁回，民事訴
    訟法第58條第1項及第60條第1項本文分別定有明文。所謂有
    法律上利害關係之第三人，係指本訴訟之裁判效力及於第三
    人，該第三人私法上之地位，因當事人之一造敗訴，而將致
    受不利益，或本訴訟裁判之效力雖不及於第三人，而第三人
    私法上之地位因當事人之一造敗訴，於法律上或事實上依該
    裁判之內容或執行結果，將致受不利益者而言。若僅有事實
    上或經濟上之利害關係，則不得為參加」等語，則依前開規
    定，受發回之本院自應受其拘束。
四、經查：
　㈠相對人前執原法院104年度司票字第7532號本票裁定為執行名
    義，聲請執行陳慶男之財產，由原法院以甲執行事件受理，
    而陳慶男於該執行事件進行中，對相對人提起確認本票債權
    不存在訴訟（下稱系爭本票訴訟），並聲請停止甲執行事件
    之執行程序，原審法院以105年簡聲抗字第3號裁定准陳慶男
    供系爭擔保金後停止執行。嗣抗告人聲請執行陳慶男系爭擔
    保金本息，經執行法院核發扣押命令扣押系爭擔保金本息。
    後陳慶男於系爭本票訴訟受敗訴判決確定，執行法院於108
    年12月6日核發支付轉給命令（下稱系爭支付轉給命令），
    將系爭擔保金本息併入乙執行事件，並製作109年3月2日分
    配表，將其他債權人之執行費同列優先債權分配，而相對人
    對系爭支付轉給命令聲明異議，經最高法院裁定撤銷系爭支
    付轉給命令確定，執行法院遂將乙執行事件中之系爭109年3
    月2日分配表之表3即系爭擔保金本息部分予以剔除，更正如
    110年12月28日分配表，相對人因而撤回本件訴訟中對其他
    陳慶男債權人（包括抗告人在內）所提起分配表異議之訴，
    即本件訴訟僅餘相對人請求陳慶男給付停止執行甲執行事件
    所受之損害賠償訴訟等情，此有109年3月2日分配表、原法
    院106年度雄訴字第2號、本院107年度重上字第44號判決，
    以及原法院109年度執事聲字第76號、本院109年度抗字第31
    1號、最高法院110年度台抗字第404號、110年度台聲字第22
    99號號裁定、110年12月28日分配表、準備程序筆錄可稽（
    原審卷二第75至83、95至121、367至368、377至378頁，卷
    三第51至55、147至152、183至185、211至221、225、281至
    285、317至355頁），並經本院依職權核閱本件訴訟、乙執
    行事件卷宗無誤。　
　㈡本件訴訟現僅餘相對人請求陳慶男給付停止甲執行事件所受
    損害之損害賠償訴訟，業如上述；而抗告人係陳慶男之普通
    債權人，並已取得執行名義（1,400,000,000元），惟相對
    人於本件訴訟之勝敗結果，對於110年12月28日分配表並無
    影響，至於日後執行系爭擔保金本息時，雖可能影響抗告人
    對陳慶男債權受償金額多寡，然此僅屬其債權日後之滿足、
    實現等問題，對其係陳慶男債權人，及其債權型態為普通債
    權，暨有執行名義之債權額等私法上地位，均無影響。是抗
    告人之法律上地位，尚不因相對人於本件訴訟之勝敗而受有
    利益或不利益，至多僅因勝敗結果，影響其受償之金額，自
    僅為事實上、經濟上之利害關係，其就本件訴訟既不具有法
    律上利害關係，依前開說明，自非本件訴訟有法律上利害關
    係之第三人，應不得參加訴訟。至抗告人雖另主張第三人之
    權利如存在當事人間之訴訟標的物上，應認具法律上之利害
    關係，而其利害關係已具體顯現於特定物之執行所得，應許
    其參加訴訟云云，並引最高法院109年度台抗字第781號、10
    9年度台抗字第749號、108年度台抗字第801號、104年度台
    抗字第264號、104年度台抗字第110號、101年度台抗字第14
    8號、100年度台抗字第843號、80年度台抗字第249號裁定意
    旨為憑，惟本件抗告人係陳慶男之普通債權人，其對系爭擔
    保金本息並無直接之權利，並無上揭各裁定所述之情形，抗
    告人所辯，仍無可採。
五、綜上所述，抗告人就本件訴訟不具法律上之利害關係，不得
    聲請參加本件訴訟。原裁定駁回抗告人參加訴訟之聲請，核
    無違誤，抗告意旨指摘原裁定不當，聲明廢棄，為無理由，
    應駁回其抗告。
六、據上論結，本件抗告為無理由，裁定如主文。　　
中　　華　　民　　國　　111 　年　　9 　　月　　29　　日
                    民事第五庭    
                        審判長法  官 蘇姿月
                              法  官 郭宜芳
                              法  官 謝雨真
以上正本證明與原本無異。
如不服本裁定應於送達後10日內向本院提出再抗告狀（須按他造
當事人之人數附繕本）。再為抗告僅得以適用法規顯有錯誤為理
由，並應委任律師為代理人。
中　　華　　民　　國　　111 　年　　9 　　月　　29　　日
　　　　　　　　　　　　　　　書記官 葉淑華　
再抗告人之配偶、三親等內之血親、二親等內之姻親，或再抗告
人為法人、中央或地方機關時，其所屬專任人員具有律師資格並
經法院認適當者，亦得為第三審代理人。
再抗告人或其法定代理人具有律師資格者及前項情形，應於提起再抗告或委任時釋明之。